【裁判字號】    99,易,643
【裁判日期】    991228
【裁判案由】    竊盜
【裁判全文】
臺灣雲林地方法院刑事判決
公  訴  人  臺灣雲林地方法院檢察署檢察官
被      告  蔡元慶
上列被告因竊盜案件，經檢察官提起公訴（99年度偵字第4427號）
，被告於準備程序中就被訴事實為有罪之陳述，本院改依簡式審
判程序審理，判決如下：
    主  文
蔡元慶犯如附表所示之罪，各處如附表所示之刑，應執行有期徒
刑貳年月。
    犯罪事實
一、蔡元慶前(一)因常業竊盜案件，經本院以91年度簡上字第64號
    判處有期徒刑2 年確定，嗣因贓物案件，經本院以93年度港
    簡字第173 號判處有期徒刑4 月確定。上開2 案件復經本院
    以94年度聲字第577 號裁定，定其應執行刑為有期徒刑2 年
    3 月確定，於民國96年7 月11日縮短刑期假釋付保護管束出
    監。再經本院以97年度聲字第3 號裁定，將上開常業竊盜案
    件（不得減刑）與贓物案件（視為已減為有期徒刑2 月），
    定其應執行刑為有期徒刑2 年1 月確定。嗣經撤銷假釋，應
    執行殘刑7 月又26日。復(二)因施用第一、二級毒品案件，經
    臺灣板橋地方法院（下稱板橋地院）以97年度訴字第57號分
    別判處有期徒刑7 月、3 月，應執行有期徒刑8 月確定。再
    因竊盜案件，經板橋地院以97年度簡字第1428號判處有期徒
    刑5 月確定。上開3 案件，再經板橋地院以97年度聲字第33
    72號裁定，定其應執行刑為有期徒刑1 年確定。再(三)因施用
    第一級毒品案件，經臺灣宜蘭地方法院（下稱宜蘭地院）以
    98年度訴字第11號判處有期徒刑8 月確定。(四)前開(二)、(三)案
    件，嗣經宜蘭地院以98年度聲字第188 號裁定，定其應執行
    刑為有期徒刑1 年8 月確定。上開(一)、(四)案件接續執行，於
    99年2 月10日縮短刑期假釋付保護管束出監，迄99年6 月25
    日假釋期滿，其假釋未經撤銷，以執行完畢論（本案均不構
    成累犯）。
二、詎仍不知悔改，於假釋期間先央情不知情之胞弟蔡保源，於
    99年5 月7 日12時許，向位於臺北市○○區○○路1 段297
    號之「吉利汽車商行」，租用車牌號碼0477-NN 號自小貨車
    1 部後，即意圖為自己不法所有，駕駛上開自小貨車南下至
    彰化、雲林沿一帶，尋找作案目標，而分別於附表所示之時
    間、地點，以附表所示之方式，竊取如附表所示之人之財物
    （附表編號6 部分則與真實姓名、年籍不詳綽號「夫子」之
    成年男子一同竊取），得手後即搬至上開自小貨車上載運離
    去。嗣因上開自小貨車於雲林縣口湖鄉○○村○○道路來回
    徘徊，經民眾發覺可疑後報警，為警於99年5 月8 日3 時50
    分許，在同村沙崙段256 號前，發現上開自小貨車遭蔡元慶
    聞風逃逸後棄置路旁，乃循線查悉上情。
三、案經吳嘉峰、李佳芬、林國平、蔡妙及王隆盛訴由雲林縣警
    察局北港分局報告臺灣雲林地方法院檢察署檢察官偵查起訴
    。
    理  由
一、本件屬於刑事訴訟法第376 條第2 款所列之案件，依同法第
    284 條之1 規定，得由法官一人獨任審判。又被告於準備程
    序中就被訴事實為有罪之陳述，本院裁定進行簡式審判程序
    （依刑事訴訟法第50條但書之規定，此裁定當庭宣示，命記
    載於筆錄即可，不用製作裁定書面），此有本院99年12月17
    日審判筆錄一份附卷足憑，則依據刑事訴訟法第273 條之2
    、同法第159 條第2 項之規定，不適用傳聞法則有關限制證
    據能力之相關規定，合先敘明。
二、訊據被告蔡元慶之上開犯罪事實，除有其於警詢及本院審理
    時之自白外，尚有下列證據可佐：
    (一)附表編號1.：
      1.被害人楊夢南於警詢時之指述（雲警港偵字第09910001
        00號《下稱警卷》第26至28頁；99年度偵字第4427號卷
        《下稱偵卷》第37至38頁）。
      2.贓物認領保管單（警卷第39頁）。
      3.載運贓物之車輛照片4 張（警卷第40、46頁）。
      4.竊得財物草蝦飼料5 包之照片1 張（警卷第42頁）。
      5.犯罪現場照片2 張（偵卷第39頁）。
    (二)附表編號2.：
      1.告訴人吳嘉峰於警詢時之指述（警卷第15至16頁；偵卷
        第23至24頁）。
      2.贓物認領保管單（警卷第34頁）。
      3.載運贓物之車輛照片4 張（警卷第40、46頁）。
      4.竊得財物小型攪拌機1 臺、白鐵板2 片之照片2 張（警
        卷第45頁）。
      5.犯罪現場照片6 張（偵卷第25頁至第27頁）。
    (三)附表編號3.：
      1.告訴人李佳芬於警詢時之指述（警卷第17至18頁）。
      2.贓物認領保管單（警卷第35頁）。
      3.載運贓物之車輛照片4 張（警卷第40、46頁）。
      4.竊得財物燒金紙用金紙桶之照片1 張（警卷第47頁）。
      5.警方陪同至犯罪現場照片1 張（警卷第48頁）。
    (四)附表編號4.：
      1.告訴人林國平於警詢時之指述（警卷第19至20頁）。
      2.贓物認領保管單（警卷第36頁）。
      3.載運贓物之車輛照片4 張（警卷第40、46頁）。
      4.竊得財物竊得財物大臉盆2 個之照片1 張（警卷第47頁
        ）。
    (五)附表編號5.：
      1.告訴人蔡妙於警詢時之指述（警卷第21至23頁；偵卷第
        28至29頁）。
      2.贓物認領保管單（警卷第37頁）。
      3.載運贓物之車輛照片4 張（警卷第40、46頁）。
      4.竊得財物水車2 臺、農藥噴霧器1 臺及電池1 個之照片
        4 張（警卷第43至44頁）。
      5.警方陪同至犯罪現場照片1 張（警卷第49頁）。
      6.犯罪現場照片6 張（偵卷第30至32頁）。
    (六)附表編號6.：
      1.告訴人王隆盛於警詢時之指述（警卷第24至25頁；偵卷
        第33至34頁）。
      2.贓物認領保管單（警卷第38頁）。
      3.載運贓物之車輛照片4 張（警卷第40、46頁）。
      4.竊得財物白鐵製稻穀機1 臺、四輪式磅秤1 臺之照片2
        張（警卷第41頁）。
      5.警方陪同至犯罪現場照片1 張（警卷第48頁）。
      6.犯罪現場照片4 張（偵卷第35頁至第36頁）。
    是被告自白與事實相符，應可採信，其犯行均堪認定。
三、(一)被告就附表編號1.部分雖辯稱，其竊取草蝦飼料5 包，不
      是在工寮內竊取，而係開車經過一塊空地時，發現上開飼
      料5 包疊在一起而將之偷走云云（本院卷第50頁正面、反
      面、第54頁反面、第55頁正面）。惟查被告所竊取之草蝦
      飼料包裝完整，有現場照片1 張可按（警卷第42頁），證
      人即被害人楊夢南於警詢中亦證稱中區（苗栗到嘉義）只
      有伊代銷該飼料，伊將之寄放在彰化縣芳苑鄉○○村○○
      路○ 段漁溫工寮內被偷，價值約新臺幣（下同）4,000 元
      等語明確（警卷第27頁），則上開飼料既包裝完整，又非
      無價值之物，豈有隨意置放於空地之理？因此，被告此部
      分所辯，顯係卸責之詞，不足採信。
    (二)又檢察官起訴雖認被告就附表編號1.至5.所示之犯行，亦
      係與真實姓名、年籍不詳綽號「夫子」之成年男子共同犯
      之，惟查被告於警詢時供稱：「除了稻穀機磅秤是我跟夫
      子一起行竊外，其他都是我一個人去行竊」等語明確（警
      卷第4 頁），此外亦查無其他證據證明綽號「夫子」有參
      與被告所犯附表編號1.至5.所示之犯行，起訴書此部分之
      記載，容有誤會，附此敘明。
三、論罪科刑部分：
    (一)核被告就附表編號1.、3.、4.所為，係犯刑法第320 條第
      1 項之竊盜罪；就附表編號2.、5.、6.所為，則係犯刑法
      第321 條第1 項第1 款之夜間侵入有人居住建築物竊盜罪
      。檢察官起訴雖認被告所犯附表編號6.之犯行，係於夜間
      破壞以鐵線綁住之門鎖侵入工寮寮內行竊，亦涉犯刑法第
      321 條第1 項第2 款之罪，惟按門鎖雖為安全設備之一種
      ，但此所謂門鎖，係指附加於門上之鎖而言，至毀壞構成
      門之一部之鎖（如司畢靈鎖）則應認為毀壞門扇；又刑法
      第321 條第1 項第2 款所謂毀越門扇，係指毀損或超越及
      踰越門扇而言，與橇開門鎖啟門入室者不同（最高法院70
      年度臺上字第496 號、69年度臺上字第2415號判決要旨參
      照）。查上開工寮之大門並無門鎖，有現場照片1 張可按
      （偵卷第35頁），而證人即告訴人王隆盛亦證稱：係以鐵
      線綁住門鎖等語（偵卷第34頁），再參酌被告於本院審理
      時供稱當時伊將門開了就進去，不知道是否有扯斷鐵絲等
      語（本院卷第55頁），足見證人上開所稱之「門鎖」，並
      非附加於門上之鎖或構成門一部之鎖。因此被告開啟之「
      門鎖」並非屬於安全設備，加以被告又無破壞大門之行為
      ，所為尚不構成刑法第321 條第1 項第2 款之犯行，附此
      敘明。
    (二)被告就附表編號6.所示之犯行，與真實姓名、年籍不詳綽
      號「夫子」之成年男子間，有犯意聯絡及行為分擔，應論
      以共同正犯。被告所犯上開6 罪間，犯意各別，行為互殊
      ，應分論併罰。
    (三)爰審酌被告正值壯年，前因常業竊盜案件經法院判處強制
      工作執行完畢，有被告之臺灣高等法院被告前案紀錄表可
      按，於99年2 月10日假釋出監後，仍不思以正當途徑取財
      ，圖謀不法，於短時間內多次為竊盜及加重竊盜犯行，惡
      性非輕，迄未與告訴人及被害人達成和解，惟念其犯後均
      已坦承犯行，態度尚可等一切情狀，分別量處如主文所示
      之刑，並定其應執行之刑。
    (四)至於檢察官雖以被告一犯再犯不知悔悟，建請判令被告進
      入勞動場所強制工作，惟按保安處分係對受處分人將來之
      危險性所為含有社會隔離、拘束身體自由性質之處置，以
      達教化與治療之目的，乃為刑罰之補充制度，本諸法治國
      家保障人權之原理及刑法之保護作用，其法律規定之內容
      ，應受比例原則之規範，使保安處分之宣告，與行為人所
      為行為之嚴重性、行為人所表現之危險性以及對於行為人
      未來行為之期待性相當，而保安處分中之強制工作，旨在
      對嚴重職業性犯罪及欠缺正確工作觀念或無正常工作因而
      犯罪者，強制其從事勞動，以學習一技之長及正確之謀生
      觀念，使其日後重返社會，能適應社會生活，此觀修正前
      之刑法第90條第1 項及竊盜犯贓物犯保安處分條例第3 條
      第1 項規定，均係本此意旨而制定，而由法院視行為人之
      危險性格，決定應否交付強制工作，以達特別預防之目的
      ，修正後之該等規定雖刪除關於常業犯宣告強制工作之規
      定，其餘情形仍應本諸比例原則以審酌是否有宣告強制工
      作之必要（司法院大法官釋字第471 號解釋意旨參照）。
      查被告本案固有數次之竊盜及加重竊盜犯行，然其各次竊
      盜及加重竊盜行為均係發生於相近之時段內，尚難認被告
      係因有犯罪之習慣，或因遊蕩、懶散成習而為者，亦不宜
      逕將其前案犯罪紀錄與本案犯行直接予以結合，而遽認被
      告有何犯罪之習慣，且被告於犯罪後亦均坦承犯行不諱，
      尚知悔悟，是本院審酌被告犯罪情節，認判處如主文所示
      之刑，應認足收遏止並矯治其犯罪行為之效果。從而，本
      院認被告尚無宣告強制工作之法定事由，爰不另為強制工
      作之宣告，併予敘明。
據上論斷，應依刑事訴訟法第299 條第1 項前段、第273 條之1
第1 項，刑法第28條、第320 條第1 項、第321 條第1 項第1 款
、第51條第5 款，刑法施行法第1 條之1 第1 項、第2 項前段，
判決如主文。
本案經檢察官魏偕到庭執行職務。
中    華    民    國    99    年    12    月    28    日
                  刑事第六庭    法  官  陳美利
以上正本證明與原本無異。
如不服本判決應於收受判決後10日內向本院提出上訴書狀，並應
敘述具體理由；其未敘述上訴理由者，應於上訴期間屆滿後20日
內向本院補提理由書（均須按他造當事人之人數附繕本）。「切
勿逕送上級法院」。
                                書記官  王秀如
中    華    民    國    99    年    12    月    28    日
附錄本案論罪科刑法條：
中華民國刑法第320條
意圖為自己或第三人不法之所有，而竊取他人之動產者，為竊盜
罪，處5  年以下有期徒刑、拘役或 5 百元以下罰金。
意圖為自己或第三人不法之利益，而竊佔他人之不動產者，依前
項之規定處斷。
前二項之未遂犯罰之。
中華民國刑法第321條
犯竊盜罪而有左列情形之一者，處 6 月以上、 5 年以下有期徒
刑：
一、於夜間侵入住宅或有人居住之建築物、船艦或隱匿其內而犯
    之者。
二、毀越門扇、牆垣或其他安全設備而犯之者。
三、攜帶兇器而犯之者。
四、結夥三人以上而犯之者。
五、乘火災、水災或其他災害之際而犯之者。
六、在車站或埠頭而犯之者。
前項之未遂犯罰之。
附表：
┌─┬──┬───┬─┬────────────────┬───────┐
│編│犯罪│犯罪地│被│犯罪方法及竊得之財物            │所犯罪名及其處│
│號│時間│點    │害│                                │罰            │
│  │    │      │人│                                │              │
│  │    │      │  │                                │              │
├─┼──┼───┼─┼────────────────┼───────┤
│1.│99年│彰化縣│楊│蔡元慶趁深夜彰化縣芳苑鄉漢寶村芳│蔡元慶犯竊盜罪│
│  │5 月│芳苑鄉○○○○路1 段漁溫工寮無大門、無人看管│，處有期徒刑肆│
│  │7 日│漢寶村│南│之際，侵入上開工寮內，徒手竊取楊│月。          │
│  │22至│芳漢路│  │夢南所有之草蝦飼料5 包（約值4,00│              │
│  │24時│（起訴│  │0 元。                          │              │
│  │間某│書附表│  │                                │              │
│  │時許│誤載為│  │                                │              │
│  │    │芳苑路│  │                                │              │
│  │    │）1 段│  │                                │              │
│  │    │漁塭工│  │                                │              │
│  │    │寮內  │  │                                │              │
├─┼──┼───┼─┼────────────────┼───────┤
│2.│99年│雲林縣│吳│蔡元慶趁深夜吳嘉峰在雲林縣口湖鄉│蔡元慶犯夜間侵│
│  │5 月│口湖鄉○○○○○村○○段漁溫工寮內熟睡之際，│入有人居住建築│
│  │8 日│崙東村│峰│接續徒手竊取吳嘉峰所有置放在工寮│物竊盜罪，處有│
│  │凌晨│沙崙段│  │前之白鐵板2 塊（約值2,000 元）後│期徒刑柒月。  │
│  │0 時│漁溫工│  │，再推開未上鎖之門侵入工寮內，徒│              │
│  │許  │寮內  │  │手竊取吳嘉峰所有之小型攪拌機1 支│              │
│  │    │      │  │（約值1,700 元）。              │              │
├─┼──┼───┼─┼────────────────┼───────┤
│3.│99年│雲林縣│李│蔡元慶趁深夜雲林縣口湖鄉蚵寮村蚵│蔡元慶犯竊盜罪│
│  │5 月│口湖鄉○○○○路251 巷5 號旁有義公廟無人看管│，處有期徒刑肆│
│  │8 日│蚵寮村│芬│之際，徒手竊取李佳芬所有之燒金紙│月。          │
│  │凌晨│蚵寮路│  │用金紙桶2 個（約值2,000 元）。  │              │
│  │0 時│251 巷│  │                                │              │
│  │30分│5 號旁│  │                                │              │
│  │許  │有義公│  │                                │              │
│  │    │廟前（│  │                                │              │
│  │    │起訴書│  │                                │              │
│  │    │附表誤│  │                                │              │
│  │    │載為義│  │                                │              │
│  │    │民公廟│  │                                │              │
│  │    │）    │  │                                │              │
├─┼──┼───┼─┼────────────────┼───────┤
│4.│99年│雲林縣│林│蔡元慶趁深夜雲林縣口湖鄉蚵寮村崇│蔡元慶犯竊盜罪│
│  │5 月│口湖鄉○○○○路150 號住宅前無人看守之際，徒│，處有期徒刑肆│
│  │8 日│蚵寮村│平│手竊取林國平所有置放於該住宅前之│月。          │
│  │凌晨│崇文路│  │鋁製大臉盆2 個（約值1,000 元）。│              │
│  │0 時│150 號│  │                                │              │
│  │40分│住宅前│  │                                │              │
│  │許  │      │  │                                │              │
├─┼──┼───┼─┼────────────────┼───────┤
│5.│99年│雲林縣│蔡│蔡元慶趁深夜蔡妙未在雲林縣口湖鄉│蔡元慶犯夜間侵│
│  │5 月│口湖鄉○○○○○村○○路漁溫工寮內之際，推開│入有人居住建築│
│  │8 日│下崙村│  │未上鎖之門侵入工寮內，徒手竊取蔡│物竊盜罪，處有│
│  │凌晨│漁港路│  │妙所有之水車2 台、農藥噴霧器1 台│期徒刑柒月。  │
│  │1 時│漁溫工│  │及電池1 個（共約值5,000 元）。  │              │
│  │許  │寮內  │  │                                │              │
├─┼──┼───┼─┼────────────────┼───────┤
│6.│99年│雲林縣│王│蔡元慶與真實姓名、年籍不詳綽號「│蔡元慶共同犯夜│
│  │5 月│口湖鄉│隆│夫子」之成年男子，共同基於意圖為│間侵入有人居住│
│  │8 日│崙東村│盛│自己不法所有之犯意聯絡，趁深夜王│建築物竊盜罪，│
│  │凌晨│沙崙段│  │隆盛未在雲林縣口湖鄉○○村○○段│處有期徒刑捌月│
│  │2 時│256 號│  │256 號工寮內之際，侵入上開工寮內│。            │
│  │許  │地號工│  │，共同徒手竊取王隆盛所有之白鐵製│              │
│  │    │寮內  │  │稻穀機1 台、四輪式磅秤1 台（共約│              │
│  │    │      │  │值20,000元）。                  │              │
└─┴──┴───┴─┴────────────────┴───────┘

司法院資訊處製作；財團法人民間司法改革基金會備份。
